【裁判字號】    98,台上,3479
【裁判日期】    980618
【裁判案由】    偽造文書
【裁判全文】
最高法院刑事判決            九十八年度台上字第三四七九號
上  訴  人  甲○○
選任辯護人  王家鈺律師
上列上訴人因偽造文書案件，不服台灣高等法院高雄分院中華民
國九十五年十一月十七日第二審判決（九十五年度上訴字第一四
一三號，起訴案號：台灣高雄地方法院檢察署九十四年度偵字第
二二六五號），提起上訴，本院判決如下：
    主  文
原判決關於行使偽造私文書部分撤銷，發回台灣高等法院高雄分
院。
    理  由
本件原判決撤銷第一審關於諭知上訴人甲○○行使偽造私文書部
分無罪之判決，改判論處上訴人行使偽造私文書，足以生損害於
公眾及他人罪刑（處有期徒刑六月）；固非無見。
惟查：一、科刑之判決書，須將認定之犯罪事實詳記於事實欄，
然後於理由欄內逐一說明其所憑之證據及認定之理由，使事實理
由兩相一致，方為合法。原判決事實欄認定上訴人未經告訴人洪
鏽陵（原名洪麗娟）同意或授權，於民國八十八年一月十九日前
之某日，利用某不知情之刻印店師傅，偽刻「洪麗娟」印章一枚
，嗣於同月十九日下午三時許，在高雄市○○路四一六號將上開
偽刻之「洪麗娟」印章交予王長蕙，利用不知情之王長蕙，在台
灣高雄地方法院岡山簡易庭八十八年度岡簡字第一０號民事委任
狀「委任人」欄上，偽簽「洪麗娟」署名並蓋用「洪麗娟」印文
，而偽造「洪麗娟」於八十八年一月九日委任上訴人為訴訟代理
人之民事委任狀等情。但於理由欄內對於上訴人係於上開時間利
用不知之人偽刻「洪麗娟」印章一枚，並未說明所憑之證據及其
認定之理由，有判決理由不備之違法。二、刑法第二百十九條所
定「偽造之印章、印文或署押，不問屬於犯人與否沒收之」，係
以偽造之印章、印文或署押為限，盜用者不在其列。原判決事實
欄認定上訴人係偽刻「洪麗娟」之印章後，利用不知情之王長蕙
蓋在上開民事委任狀上等情，於理由欄則以洪鏽陵於第一審證稱
上開民事委任狀上之印文非其所有，亦未授權上訴人刻印章等語
為其論據，因而就偽造之「洪麗娟」印章一枚及上開民事委任狀
上「洪麗娟」之印文諭知沒收（原判決正本第四頁、第七頁）。
但依卷內資料，上訴人於偵查中及第一審均辯稱其係松鈺貿易股
份有限公司等三家公司之負責人，洪鏽陵原係公司之會計，於八
十五年間其要求洪鏽陵提供空白支票協助公司周轉，經洪鏽陵同
意至高雄縣梓官鄉漁會開立支票帳戶，上開帳戶支票及印鑑均由
上訴人保管使用，其係以保管之「洪麗娟」之印章交王長蕙蓋用
在上開民事委任狀上，並未偽刻印章，民事委任狀上「洪麗娟」
之印文與前開支票上「洪麗娟」之印文相同等語。而證人洪鏽陵
於偵查中供稱：「我只是甲○○公司的小會計，甲○○拜託我幫
公司的忙去請票」、「（開戶要印鑑章？）是，由被告等人（指
甲○○及郭翠玉）準備」、「開戶是我蓋的章，之後印章都是他
（指上訴人）在使用，我就不清楚」等語（九十四年度偵字第二
二六五號卷第十頁、第十一頁、第一０五頁）；於第一審亦證稱
有與郭翠玉一同前往開甲存帳戶，印章係上訴人準備好的，開戶
後印章由郭翠玉帶走等語（第一審卷第一三三頁）。如果無訛，
上訴人辯稱其有保管「洪麗娟」印章，似非無稽。究上訴人辯稱
其並未偽刻「洪麗娟」印章，而係用其以前保管之「洪麗娟」印
章蓋在上開民事委任狀上，上開民事委任狀上「洪麗娟」之印文
與前開支票上「洪麗娟」之印文相同等語，是否與事實相符，此
與認定上開民事委任狀上「洪麗娟」之印文是否偽造，該印文及
用以產生印文之印章應否沒收有關，原審未予查明，遽行判決，
自有違誤。綜上，應認原判決關於上訴人行使偽造私文書部分有
撤銷發回之原因。原判決關於諭知上訴人被訴偽造有價證券免訴
部分，業已確定，併予敘明。
據上論結，應依刑事訴訟法第三百九十七條、第四百零一條，判
決如主文。
中    華    民    國  九十八  年    六    月   十八   日
                      最高法院刑事第七庭
                          審判長法官  林  永  茂
                                法官  吳  昆  仁
                                法官  蘇  振  堂
                                法官  蕭  仰  歸
                                法官  林  立  華
      本件正本證明與原本無異
                                      書  記  官
中    華    民    國  九十八  年    六    月  二十三  日
                                                      K


司法院資訊處製作；財團法人民間司法改革基金會備份。
